臺灣新北地方法院民事判決　　　　　　 110年度訴字第1516號
原　　　告　楊素珍　
訴訟代理人　楊振盛　
被　　　告　陳躍中　
　　　　　　冉龍岳　

上列當事人間請求侵權行為損害賠償事件，原告提起刑事附帶民
事訴訟，經本院刑事庭裁定移送前來（110 年度審附民字第237
號），本院於民國110 年10月18日言詞辯論終結，判決如下：
    主      文
被告冉龍岳應給付原告新臺幣（下同）69萬8,000 元，及自民國
110 年3 月19日起至清償日止，按年息5%計算之利息。
原告其餘之訴駁回。
訴訟費用由被告冉龍岳負擔百分之43，餘由原告負擔。
本判決第一項於原告以23萬元為被告冉龍岳供擔保後，得假執行
; 但被告冉龍岳如以69萬8,000 元為原告預供擔保，得免為假執
行。
原告其餘假執行之聲請駁回。
    事實及理由
壹、程序方面：
    本件被告冉龍岳、陳躍中受合法通知，無正當理由，均未於
    言詞辯論期日到場，核無民事訴訟法第386 條所列各情形，
    爰依原告之聲請，由其一造辯論而為判決。
貳、實體方面：
一、原告主張：
  ㈠被告冉龍岳於民國109 年5 月間加入真實姓名年籍不詳、通
    訊軟體微信暱稱「草紙」等人所屬之詐欺集團（下稱「草紙
    」所屬詐欺集團），負責向詐欺集團成員拿取人頭帳戶之存
    摺、金融卡並轉交予「一線車手」，且於「一線車手」提款
    時在旁把風，並向「一線車手」收取贓款後交予「三線車手
    」等工作（俗稱「二線車手」）。冉龍岳與「草紙」所屬詐
    欺集團成員共同基於不法侵害原告權利之故意，於109 年6
    月8 日15時許，由「草紙」所屬詐欺集團成員陸續假冒刑事
    局警官陳文正、檢察官撥打電話予原告，佯稱其涉犯洗錢防
    制法，若不趕快處理帳戶將被鎖起來，將有檢察官幫其辯護
    ，但須支付開庭費用，並交付帳戶云云，致原告陷於錯誤，
    乃依指示於同年月9 日某時，將其所申辦第一商業銀行帳號
    00000000000 號帳戶（下稱第一銀行帳戶）之存摺、金融卡
    （卡號同帳號）、臺灣中小企業銀行帳號00000000000 號帳
    戶（下稱臺灣中小企銀帳戶）之金融卡（卡號同帳號）、中
    華郵政清水郵局帳號00000000000000號帳戶（下稱中華郵政
    清水郵局帳戶）之金融卡（卡號同帳號）及現金45萬元放置
    在其位於臺中市梧棲區住家門口花圃後離去，遭訴外人游翔
    將之取走，並交予不詳人。嗣冉龍岳依「草紙」之指示於10
    9 年6 月9 日23時許，前往新北市○○區○○路0 段00號臺
    灣銀行對面，向「草紙」所屬詐欺集團之不詳成年成員收取
    上開第一銀行帳戶存摺1 本，以及第一銀行、臺灣中小企銀
    、中華郵政清水郵局帳戶金融卡各1 張，致原告受有新臺幣
     (下同) 159 萬8,000 元之損害，原告自得依民法第184 條
    第1 項前段之規定，請求冉龍岳賠償原告之損害。又被告陳
    躍中與冉龍岳係屬同一個犯罪集團之成員，且與冉龍岳就前
    揭詐欺罪行亦有犯意聯絡及行為分擔，故原告依民法第185
    條之規定，請求陳躍中負連帶賠償責任。
  ㈡爰依民法第184 條第1 項前段、第185 條之規定為請求。並
    聲明：
  ⒈被告應連帶給付原告159 萬8,000 元，及自刑事附帶民事起
    訴狀繕本送達被告翌日起至清償日止，按年息百分之5 計算
    之利息。
  ⒉原告願供擔保，請准宣告假執行。
二、被告冉龍岳、陳躍中均未於言詞辯論期日到場，亦未提出書
    狀作何聲明或陳述。
三、本院之判斷：
  ⒈按因故意或過失，不法侵害他人之權利者，負損害賠償責任
    ，民法第184 條第1 項前段定有明文。查原告主張受「草紙
    」所屬詐欺集團成員詐騙而陷於錯誤，將第一銀行帳戶之存
    摺及金融卡、臺灣中小企銀帳戶之金融卡、中華郵政清水郵
    局帳戶之金融卡及現金45萬元放置在其位於臺中市梧棲區住
    家門口花圃後離去，遭訴外人游翔取走並交予不詳人。嗣「
    草紙」透過微信指示冉龍岳於109 年6 月9 日23時許，前往
    新北市○○區○○路0 段00號臺灣銀行對面，向「草紙」所
    屬詐欺集團之不詳成年成員收取上開第一銀行帳戶存摺1 本
    ，以及第一銀行、臺灣中小企銀、中華郵政清水郵局帳戶金
    融卡各1 張，冉龍岳犯刑法第339 條之4 第1 項第1 款、第
    2 款之三人以上共同冒用公務員名義詐欺取財罪，經本院以
    110 年度審訴字第34號刑事判決判處有期徒刑6 月確定，有
    刑案判決附卷可查（本院卷一第13至21頁），復經本院調閱
    前開刑事案件電子卷證核閱無訛，而冉龍岳已於相當時期受
    合法之通知，未於言詞辯論期日到場，亦未提出書狀為任何
    爭執，依民事訴訟法第280 條第3 項準用第1 項規定，視同
    自認，堪信原告前開主張之事實為真實。
 ⒉ 原告雖主張受有159 萬8,000 元之損害，分別其為第一銀行
    沙鹿分行帳戶遭提領54萬9,000 元、彰化銀行清水分行帳戶
    遭提領45萬元、郵局帳戶遭提領59萬9,000 元云云，然彰化
    銀行存摺並非原告交付「草紙」所屬詐欺集團成員之存摺，
    故彰化銀行清水分行存摺影本所載遭提領之款項無從逕認係
    冉龍岳不法侵害原告之權利所受之損失; 又原告郵局存摺內
    於109 年6 月8 日提領之款項，係原告於109 年6 月9 日將
    存摺交付「草紙」所屬詐欺集團成員前之所為，亦難認此部
    分與冉龍岳之侵權行為有關。據前，原告因冉龍岳之侵權行
    為所受損害，除所交付之現金45萬元外，尚包括原告交付第
    一銀行帳戶存摺、提款卡及郵局帳戶提款卡予「草紙」所屬
    詐欺集團成員後，於109 年6 月9 日以提款卡提領之金額，
    其中原告第一銀行帳戶於109 年6 月9 日遭詐欺集團成員以
    提款卡於ATM 各領取3 萬元、3 萬元、3 萬元、9,000 元，
    金額共計9 萬9,000 元；原告中華郵政清水郵局帳戶於109
    年6 月9 日後遭詐欺集團成員以提款卡於ATM 各領取6 萬元
    、6 萬元、2 萬9,000 元，金額共計14萬9,000 元，原告共
    計受有69萬8,000 元( 計算式:45 萬元＋9 萬9,000 元＋14
    萬9,000 元＝69萬8,000 元) 之損害，故原告對冉龍岳請求
    損害賠償，於69萬8,000 元之範圍為有理由，逾此部分即無
    依據。
  ⒊至原告主張被告陳躍中與冉龍岳係屬同一個犯罪集團之成員
    ，陳躍中亦應就原告所受損害負連帶賠償責任云云。惟本件
    原告主張被告侵權行為之事實，如本院刑事庭110 年度審訴
    字第34號判決認定之事實所載( 見本院卷二第31頁) ，而前
    開刑事判決認定陳躍中為真實姓名年籍不詳、通訊軟體TELE
    GRAM暱稱「小迪」等人所屬之詐欺集團，該暱稱「小迪」等
    人所屬之詐欺集團成員並未對原告為詐欺之行為，且陳躍中
    與冉龍岳非屬同一詐欺集團之成員( 見本院卷一第18頁) ，
    難認陳躍中有何不法侵害原告權利之行為，此外，原告並未
    舉證陳躍中有參與「草紙」所屬詐欺集團對原告之侵權行為
    ，難認陳躍中就本件原告所受損害間有行為關聯共同，故原
    告請求張躍中連帶負損害賠償責任，自無可憑。
四、綜上所述，原告依侵權行為之法律關係，請求冉龍岳給付69
    萬8,000 元，及自刑事附帶民事訴訟起訴狀繕本送達翌日即
    110 年3 月19日起（附民卷第15頁）起至清償日止，按年息
    5 ％計算之遲延利息，為有理由，應予准許，逾此部分請求
    為無理由，應予駁回。原告陳明願供擔保請求宣告假執行，
    就原告勝訴部分，經核尚無不合，爰酌定相當擔保金額後准
    許之，並應職權宣告冉龍岳如欲供相當之擔保金額，得免為
    假執行。至於原告敗訴部分，其假執行之聲請已失所依附，
    應併予駁回。
五、訴訟費用負擔之依據:民事訴訟法第79條。
 
中    華    民    國   110    年    10    月    29    日
                  民事第三庭  法  官  黃繼瑜
以上正本係照原本作成。
如對本判決上訴，須於判決送達後20日內，向本院提出上訴狀，
上訴臺灣高等法院（應按他造人數提出繕本）。
中    華    民    國   110    年    10    月    29    日
                              書記官  王元佑